臺灣板橋地方法院民事裁定　　　　　100年度消債更字第181號
聲　請　人　林菁菁
上列當事人因消費者債務清理事件，聲請更生，本院裁定如下：
    主  文
債務人林菁菁自中華民國一００年九月二十六日下午四時起開始
更生程式。
命司法事務官進行本件更生程式。
    理  由
一、按債務人不能清償債務或有不能清償之虞，且無擔保或無優
    先權之債務總額未逾新臺幣一千二百萬元者，於法院裁定開
    始清算程式或宣告破產前，得向法院聲請更生。法院開始更
    生程式之裁定，應載明其年、月、日、時，並即時發生效力
    。法院裁定開始更生或清算程式後，得命司法事務官進行更
    生或清算程式，必要時得選任律師、會計師或其他適當之自
    然人或法人為監督人或管理人，消費者債務清理條例（下稱
    消債條例）第3條、第42條第1項、第45條第1項、第16條第1
    項分別定有明文。次按依消債條例第3 條規定債務人不能清
    償或有不能清償之虞，即得聲請更生，並未以履行金融機關
    之協商條件有困難為要件，況債務人是否同意協商條件，乃
    債務人之自由，且此時債務人聲請更生仍有其利益，即進入
    更生後，債務人縱依金融機構所提之每月清償金額提更生方
    案，依據該條例第53條第2項第3款之規定，債務人於6年或8
    年後即可債務消滅，毋庸清償至12年6 月，應讓債務人有早
    日解脫債務之機會，立法意旨甚明（臺灣高等法院暨所屬法
    院97年法律座談會民事類提案第46號民國97年11月12日決議
    參照）。
二、聲請人向本院聲請更生，主張其有不能清償債務之虞情事，
    債務總金額為新臺幣（下同）419萬1,479元，於97年消債條
    例施行後，曾發函向最大債權金融機構台新銀行請求共同協
    商債務清償方案，惟聲請人每月平均收入2萬4,000元，扣除
    本人及女兒之生活必要費用2萬452元，僅餘3,548 元，而銀
    行所提協商條件為二階段72期，每期清償5,000 元，顯超出
    聲請人清償能力，而協商不成立，且其無擔保或無優先權之
    債務總額未逾1,200 萬元，復未經法院裁定開始清算程式或
    宣告破產云云。
三、經查，聲請人主張之上開事實，業據提出財產及收入狀況說
    明書、債權人清冊、前置協商不成立通知書、財政部臺灣省
    北區國稅局財產歸屬資料清單、97至99年度綜合所得稅各類
    所得資料清單、戶籍謄本、財團法人金融聯合徵信中心當事
    人綜合信用報告、勞工保險被保險人投保資料表（明細）、
    房屋租賃契約書、郵政存簿儲金簿等件為證，堪信屬實。本
    院審酌聲請人係單親媽媽，目前於家中從事服裝修改，月收
    入約2萬4,000元，其與女兒每月必要生活費用為2萬452元（
    包含伙食費5,000元、勞健保費2,188元、水費158 元、電話
    費709元、電費580元、房屋租金8,000元、瓦斯費428元、網
    路費269元、日常生活費1,000元、醫療費340 元、有線電視
    515元、衣物83元、教育費用1,182元），足認依聲請人之收
    入，扣除必要生活支出及扶養費用負擔後，所剩已不足清償
    台新銀行提議月付5,000 元之協商方案，有不能清償債務之
    情事存在。此外，本件復查無消債條例第6條第3項、第8 條
    或第46條各款所定駁回更生聲請之事由存在，則聲請人聲請
    更生，應屬有據，爰裁定如主文。
四、至於聲請人於更生程式開始後，應另提出足以為債權人會議
    可決或經法院認為公允之更生方案以供採擇，俾免更生程式
    進行至依消債條例第61條規定應行清算之程度，附此敘明。
中    華    民    國   100    年    9     月    26    日
                  民事第二庭法  官  連士綱
上為正本係照原本作成
本件不得抗告
本裁定已於100年9月26日下午4 時公告。
中    華    民    國   100    年    9     月    26    日
                            書記官  吳俞玲